臺灣高等法院高雄分院刑事判決　　　　96年度上訴字第1755號
上　訴　人
即　被　告　甲○○
　　　　　　　　　　　號
選任辯護人　林石猛律師
　　　　　　邱基峻律師
　　　　　　李佳冠律師
上列上訴人因偽造文書案件，不服臺灣高雄地方法院95年度訴字
第2597號中華民國96年7 月25日第一審判決（起訴案號：臺灣高
雄地方法院檢察署95年度偵字第14533 號），提起上訴，本院判
決如下：
     主  文
上訴駁回。
     事  實
一、甲○○為財政部高雄關稅局前鎮分局驗貨課驗貨三股驗貨關
    員（現調任為同分局業務一課分估關員），負責進出口貨物
    查驗業務，為依據法令從事公務之人員。民國93年12月17日
    遠盛達貿易有限公司（下稱遠盛達公司）委託不知情之展榮
    報關有限公司（下稱展榮公司）向高雄市關稅局前鎮分局辦
    理2 只40呎以廢鋁名義申報貨名之貨櫃（出口報單號碼：BC
    /93/T970/6768 ，貨櫃內夾藏混合廢電線電纜）出口至香港
    之出口報關事宜，該局受理後，經電腦抽中為應審應驗（C3
    ）報單，並經該局驗貨股股長謝富常於查驗要點批示至少開
    ALL 箱，甲○○於同日會同展榮公司人員開櫃查驗該批出口
    貨物，其明知應依出口報單批示要點開櫃查驗，惟其於當日
    僅打開櫃門查看第1 排以太空包裝填之廢鋁來貨，並未確實
    查驗及確定貨櫃內裝貨物是否為實際申報廢鋁及貨物重量，
    竟基於行使登載不實公文書之概括犯意，即逕在出口報單及
    裝箱單上註記不實之「VERIFIED CORRECT」（查驗無訛）及
    「CHECK ALL 」（全部查驗）等字樣，並核蓋其職名章，據
    以行使，轉送該局業務課核准放行，致生損害於海關對出口
    貨物查驗之正確性。嗣前開貨櫃於翌日（即18日）轉運至42
    號碼頭等待裝船出口，經該局倉棧組倉庫一課倉庫四股抽核
    ，派員入櫃查驗發現前開貨物貨櫃櫃門處除第1 排以大型太
    空包包裝之廢鋁外，後方尚夾藏有未經許可不得出口之未申
    報混合廢電線電纜。而上開貨櫃於42號碼頭暫儲期間，分別
    於93年12月22日及23日二度過磅，其中櫃號YMLU0000000 號
    整櫃毛重3 萬9100公斤（22日）及3 萬9500公斤（23日），
    櫃號FSCU0000000 號整櫃毛重3 萬8700公斤（22日）及3 萬
    9200公斤（23日），扣除貨櫃皮重、拖車頭及車架皮重後，
    櫃號YMLU0000000 號貨櫃淨重應為2 萬4190公斤至2 萬4590
    公斤，櫃號FSCU0000000 號貨櫃淨重應為2 萬3800公斤至2
    萬4300公斤，合計2 只貨櫃總淨重應在4 萬7990公斤至4 萬
    8890公斤之間，並由前鎮分局驗貨課排定於同年12月24日將
    前開2 只貨櫃拖至亞太貨櫃場，由甲○○重新開櫃複驗。甲
    ○○於12月24日開櫃後將全數櫃裝貨物卸出，明知其未實際
    將前開已查獲夾藏未經許可之廢五金分類過磅，且上開貨櫃
    暫儲期間曾二度實際過磅，仍承前開登載不實之概括犯意，
    逕以貨主註記於來貨包裝上之重量及展榮公司所提供貨名重
    量，自行調整數字後，填註更正原出口報單（報單號碼：BC
    /9 3/T970/6768）不實內容為廢電線電纜1 萬9820公斤、廢
    銅1000公斤、廢鋁發泡線1 萬5000公斤，加上更正原申報貨
    名廢鋁9600公斤，2 只貨櫃總淨重為4 萬5420公斤，與實際
    過磅貨櫃淨重相差近2500公斤至3500公斤，並持以行使呈交
    驗貨股主管，據以表示已確實覆驗完畢，均足以生損害於海
    關對出口貨物管理及高雄縣政府環保局對違法輸出有害事業
    廢棄物退關出倉控管之正確性。
二、案經法務部調查局航業海員調查處高雄站報告臺灣高雄地方
    法院檢察署檢察官偵查起訴。
    理  由
壹、程序方面
  (一)被告於調查局之筆錄有關被告陳稱「並依類別過磅」等語應
    不得作為證據。
    經查，原審當庭勘驗調查局95年3 月13日之錄音帶，其內容
    有關被告於調查中陳述93年12月24日複驗時有將貨物搬出分
    類，但是調查員問被告有無過磅時，沒有明確聽到被告回答
    的錄音（原審卷第121 頁）。惟調查局筆錄記載「…並依類
    別過磅，總計貨物淨重為4 萬5420公斤，…」，核與錄音內
    容並非一致，依刑事訴訟法第100 條之1 第2 項規定，筆錄
    內所載之被告陳述與錄音或錄影之內容不符者，除有前項但
    書之急迫情形外，其不符之部分，不得作為證據，從而該調
    查筆錄有關被告陳稱「並依類別過磅」等語應不得作為證據
    。
  (二)按被告以外之人於審判外之言詞或書面陳述，除法律有規定
    者外，不得作為證據，刑事訴訟法第159 條第1 項固定有明
    文。惟被告以外之人於審判外之陳述，雖不符同法第159 條
    之1 至之4 之規定，而經當事人於審判程序同意作為證據，
    法院審酌該言詞陳述或書面陳述作成時之情況，認為適當者
    ，亦得為證據，同法第159 條之5 亦有明文。查本案證人吳
    明穎、劉慶三、馮清山於調查局中之證述，為審判外之陳述
    而屬傳聞證據，暨其他相關具傳聞性質之證據資料，公訴人
    、被告及選任辯護人於本院準備程序及審判程序中對於前述
    證人於偵查中之證述暨其他相關具傳聞性質之證據資料之證
    據能力，均表示同意作為證據。本院審酌證人陳述及證據資
    料作成時之情況，核無違法取證或其他瑕疵，認為以之作為
    證據為適當，上開證人於審判外之陳述及相關證據資料，自
    得做為證據，合先敘明。
貳、實體方面
一、訊據被告甲○○固承認知悉展榮公司報關出口之上開貨櫃，
    經電腦抽中為應審應驗C3報單，並於93年12月17日由股長謝
    富常於報單之查驗要點欄批示「至少應開ALL 箱」，查驗上
    開貨櫃，當日並會同展榮公司人員到場陪同開櫃驗貨，僅打
    開櫃門，查看第1 排以太空包裝填之廢鋁，並未查驗太空包
    裝後面之貨物，即在報單及裝箱單（即PACKING LIST) 上註
    記「VERIFIED CORRECT」（查驗無訛）及「CHECK ALL 」（
    全部查驗）等字樣，並核蓋其職名章，准予上開貨櫃通關放
    行；嗣因該局倉棧組倉庫一課倉庫四股抽核發現上開貨櫃中
    夾藏有未經許可不得出口之未申報混合廢電線電纜，於93年
    12 月24 日重新開櫃複驗時，未實際分類過磅，逕以貨主註
    記於來貨包裝上之重量及展榮公司所提供之貨名重量，自行
    調整數字後填註更正報單內容為廢電線電纜1 萬9820公斤、
    廢銅1000公斤、廢鋁發泡線1 萬5000公斤，加上更正原申報
    貨名廢鋁9600公斤，2 只貨櫃總淨重為4 萬5420公斤等事實
    。惟矢口否認有上開公務登載不實之犯行，辯稱：伊從事貨
    物查驗工作只有50天，經驗不足，而查驗當天工作量太大，
    且查驗當時沒有堆高機等設備做全部貨物之查驗，不可能將
    全貨櫃之貨物全部倒出來驗。又所為之查驗方式都是依88年
    3 月12日關稅總局研商海關驗貨制度改進建議之可行性會議
    紀錄中之決議事項「簡易查驗」方式查驗及查驗慣例辦理，
    且本件複驗時實際過磅有其困難，慣例上亦皆不必實際過磅
    ，主觀上沒有明知不實事項而故意登載之犯意云云。經查：
  (一)被告甲○○於93年12月17日係財政部高雄關稅局前鎮分局驗
    貨課驗貨三股驗貨關員，負責進出口貨物查驗業務，為依據
    法令從事公務之人員，此為被告甲○○所不爭執，並經原審
    法院函詢明確，有財政部高雄關稅局96年6 月22日高普人字
    0961011176 號函在卷足憑（見原審卷第157 頁）。
  (二)就被告93年12月17日第一次查驗部分
  1.按進出口貨物查驗注意事項第35條規定：驗貨關員查驗出口
    貨物，應依下列程序辦理：(一)核對貨物存放處所：出口貨物
    存放處所須與進倉證明所列存放處所相符，方予查驗，否則
    不予查驗。(二)查核貨物是否全部到齊：出口貨物不論進存倉
    庫或運置碼頭或貨櫃集散站，應俟全都到齊後始予查驗，否
    則不予查驗。但大宗貨物經海關核准船邊驗放者，不在此限
    。(三)核對包裝外皮上標記及號碼：包裝外皮上標記號碼應與
    報單上所申報及裝貨單上所記載者相符。(四)指件查驗：根據
    派驗報單主管人員在報單上之批註，至少開驗若干件、過磅
    若干件之範圍內，自行指定件數查驗。(五)拆包或開箱：查驗
    出口貨物時，其搬移、拆包或開箱及恢復原狀等事項，統由
    貨物輸出人或其委託之報關人辦理，但驗貨關員應儘可能保
    持貨物裝箱及包裝之原狀，並避免貨物之損失。(六)查驗：應
    注意下列事項：1 貨物名稱、牌名、品質、規格、貨號、型
    號等。2 數量（長度、面積、容量等均用公制單位）。3 淨
    重（用公制單位）。(七)驗訖標示：無箱號之貨件，應在箱件
    上加蓋查驗戳記或以不褪色墨水筆簡署；有箱號者，應將箱
    號批註於裝箱單上，免蓋查驗戳記或簡署。另按同注意事項
    第33條規定：「驗貨關員對出口報單上申報各項，應依據實
    到貨物查驗核對，其核對確實無訛者，應於報單最末一行予
    以簽章」「經查驗對原申報之貨名、品質、規格、成分、產
    地等項之正確性無法確定或有疑義時，應加簽註，送請派驗
    報單主管人員審核，必要時再派員重驗或移請分類估價單位
    處理。」。被告係擔任財政部高雄關稅局出口組驗貨課課員
    ，負責出口貨櫃及貨物之查驗業務，依常理，其對於執行貨
    物查驗職務有重要關係之上開規定，應知之甚稔。
  2.被告於上開時、地受指派查驗上開貨櫃出口報關工作時，僅
    於開櫃後查看第1 排以太空包裝填之廢鋁，並未查驗太空包
    裝後面之貨物，即在報單及裝箱單上註記「VERIFIED CORRE
    CT」（查驗無訛）及「CHECK ALL 」（全部查驗）等字樣，
    並核蓋其職名章，為被告自承，並有上開出口報單、裝箱單
    影本在卷可稽（法務部調查局海調處調查卷，下稱調查卷第
    29、30頁），自堪認定。又上開貨櫃中確夾藏有未經許可不
    得出口之未申報混合廢電線電纜，亦為被告所不爭執，且有
    複驗時之照片10幀在卷可按（調查卷，第47至49頁），復有
    證人即當日參與複驗之高雄關稅局督察室專員廖壽鴻於原審
    證稱：複驗時是用大型吊車把貨櫃裡面物品倒出，發現裡面
    有夾藏除了廢鋁、銅外，還有廢電線、電纜、廢鋁發泡線等
    混合五金；當日並無看到分項過磅之情等語（見原審卷第16
    5 、170 頁）。益證被告於查驗時並未查驗全部貨物，而出
    口報單及裝箱單上註記之「VERIFIED CORRECT」（查驗無訛
    ）及「CHECK ALL 」（全部查驗）等字樣，均屬不實。
  3.被告雖抗辯：從事工作只有50天，經驗不足，而查驗當天工
    作量太大，且查驗當時沒有堆高機等設備做全部貨物之查驗
    云云。且證人即時任驗貨課股長謝富常於原審審理時證稱：
    查驗要點批示至少開ALL 箱，是指兩個貨櫃都要打開，貨櫃
    場內沒有條件，讓驗貨員將貨物全部搬出等語（見原審卷第
    174 、175 頁）。惟按上開注意事項既已載明「查驗：應注
    意下列事項：1 貨物名稱、牌名、品質、規格、貨號、型號
    等。2 數量（長度、面積、容量等均用公制單位）。3 淨重
    （用公制單位）」，被告本應依規定辦理，依法行政，無論
    從事此項工作之時間長短，亦與經驗無關；而查驗當天工作
    量若無法使通關貨櫃如期出口，自應呈報上級，請求支援人
    力，而非草率且未依規定查驗；又「查驗出口貨物時，其搬
    移、拆包或開箱及恢復原狀等事項，統由貨物輸出人或其委
    託之報關人辦理」，參以被告亦供稱：進出口報單上只有印
    「箱」，因為單位數量有三百種，報單只有印「箱」來因應
    ，批示的人不知道貨櫃內的單位數量，所以寫ALL ，由驗貨
    員依情況判斷要開幾箱等語（原審卷第206 頁），足認被告
    亦知悉報單上所批示之「至少開ALL 箱」，並非僅打開貨櫃
    門查驗，而係應打開貨櫃內貨物之裝『箱』（或其他3 百種
    之數量單位）查驗，被告所辯稱之至少開ALL 箱，僅須打開
    貨櫃門作查驗云云已非可採。且被告查驗當時證人即展榮公
    司之負責人馮清山於調查局海調處陳稱：當時他在現場，當
    天的查驗關員姓江，查驗時查驗員有將貨櫃打開，當時櫃門
    一開就看到太空包裝廢鋁完全塞住櫃門，查驗關員爬至櫃頂
    上方查看，並沒有發現異狀，查驗員也沒有利用堆高機等重
    機械將內裝物品挖出查看等語（見調查卷第17至19頁），足
    證被告並未依上開規定要求貨物輸出人或其委託之報關人為
    搬移之事項，即言查驗當時沒有堆高機等設備做查核，借此
    規避身為海關查驗員應盡之責任。況上開注意事項亦規定「
    經查驗對原申報之貨名、品質、規格、成分、產地等項之正
    確性無法確定或有疑義時，應加簽註，送請派驗報單主管人
    員審核，必要時再派員重驗或移請分類估價單位處理。」，
    若被告果因無可利用之器具用以查驗本案之貨櫃內裝貨物，
    自應依上開規定於報單上加註，送請派驗報單主管人員審核
    ，方屬適法。被告未依規定記載，其明知並未對貨櫃內之貨
    物全部查驗，反而於出口報單及裝箱單上註記「VERIFIEDCO
    RRECT 」（查驗無訛）及「CHECK ALL 」（全部查驗）等字
    樣，其明知不實事項，而為記載之行為甚為明確。從而被告
    上開抗辯，並不足採及證人謝富常前揭證詞，尚不足為被告
    有利之認定。
  4.被告另以所為之查驗均依88年3 月12日關稅總局研商海關驗
    貨制度改進建議之可行性會議紀錄中之決議事項「簡易查驗
    」方式查驗本案出口貨物，已盡業務上之義務，並無登載不
    實之故意云云。查上開決議之查驗方式固自關稅總局88年3
    月29日通函各關稅局辦理迄今，而高雄關稅局96年4 月3 日
    高普動字第0961005520號函，所稱「為加速出口貨物通關作
    業，比照進口貨物之簡易查驗辦理」，與上開決議事項示之
    簡易查驗係屬相同之查驗方式，有關稅總局96年6 月27日台
    總局徵字第0961013843號函在卷可按（見原審卷第188 頁）
    。惟上開會議決議所稱之「簡易查驗」方式已載明係「抽取
    一件查驗」，且證人謝富常亦於原審證稱：貨櫃裡面的包裝
    要看到什麼程度，是驗貨員現場判斷等語。則被告自應判斷
    可能有不實貨物之地點，並加以抽取後查驗，惟被告係於開
    櫃後，即查驗最外層之太空包包裝內之貨物，並非抽取查驗
    ，而依常情判斷，如有不法業者意圖夾藏貨物出關，其最外
    層當然是與報單相符之貨物，其內層再夾藏其他貨物，是則
    被告上開查驗方式，並未就貨櫃內之裝箱方式加以判斷，進
    而抽取內容物查驗，僅檢視最外層之太空包，此舉無異與未
    查驗相當。況依上開說明，被告可要求貨物輸出人或其委託
    之報關人為搬移，以利查驗，實不能以無人力支援卸責。再
    者縱認被告係採「簡易查驗」，惟其又於報單及裝箱單上註
    記「VERIFIED CORRECT」（查驗無訛）及「CHECK ALL 」（
    全部查驗）等字樣，表示已依「C3應審應驗」、「至少應開
    ALL 箱」方式查驗完畢，亦與簡易查驗所為之查驗方式不符
    ，被告縱已依規定行簡易查驗，亦應記載行簡易查驗之旨，
    惟其於報單及裝箱單之上開記載，亦與該旨不符，其明知不
    實而故意登載之犯行甚為明確。
  (三)就被告93年12月24日複驗部分
  1.按進出口貨物查驗準則第29條規定：出口貨物在查驗過程中
    ，發現有虛報貨名、品質、規格或匿報數量，或夾帶貨物，
    或其他違章情事時，以全部查驗為原則。於進出口貨物查驗
    注意事項第32條亦同此規定。而查驗程序應注意下列事項：
    1 貨物名稱、牌名、品質、規格、貨號、型號等。2 數量（
    長度、面積、容量等均用公制單位）。3 淨重（用公制單位
    ）。同注意事項第30條第6 項亦有明文。又同注意事項第34
    條亦規定：出口報單上所申報各項內容，與查驗結果有不符
    者，驗貨關員應在報單上據查驗結果，予以改正。被告係擔
    任財政部高雄關稅局出口組驗貨課課員，負責出口貨櫃及貨
    物之查驗業務，其對於執行查驗職務應知之上開規定，亦應
    知之甚詳。
  2.被告於上開時、地複驗時，未實際分類過磅，逕以貨主註記
    於來貨包裝上之重量及展榮公司所提供之貨名重量，自行調
    整數字後填註更正報單內容為廢電線電纜1 萬9820公斤、廢
    銅1000公斤、廢鋁發泡線1 萬5000公斤，加上更正原申報貨
    名廢鋁9600公斤，2 只貨櫃總淨重為4 萬5420公斤，為被告
    自承在卷，並有上開出口報單、裝箱單及展榮報關行出具之
    載有貨名重量之便條紙影本各1 件在卷可稽，足證被告於複
    驗後，係逕以貨主及展榮公司提供之數據，於報單及裝箱單
    為上開更正之記載。
  3.被告固以依海關之相關規定，罰鍰與查獲物品重量沒有關聯
    ，所以依海關實務之慣例，複驗後不須再過磅，只須依據報
    關行給我們的資料以推論計算的方式裁量記載等語置辯，惟
    查證人廖壽鴻於原審結證稱：依照規定複驗是要分項過磅，
    因為複驗後驗貨員要在報單記載出口的貨名、數量、重量，
    實際上數量核算是驗貨員計算，要分項過磅才會清楚，但用
    什麼方式核算沒有規定；亞太貨櫃場的設備可以讓驗貨員完
    成分項過磅的工作；五金類的東西很粗重，實際上要分項過
    磅是有因難，而且還有時間、船期的問題，這要由驗貨員自
    行判斷是否要分項過磅。一般驗貨員也不會全部分項過磅等
    語（見原審卷第171 頁）。證人即驗貨課股長陳茂生於原審
    另證稱：重量要憑現場實際來貨依照驗貨員的經驗衡量，至
    於磅單問題，海關的認定也是參考文件之一；複驗時不一定
    要分項過磅，如果包裝上記載重量可以看出來就直接認定，
    不用再過磅；但是這種混合五金要過磅會有問題，由貨主提
    供的重量由驗貨員看現場貨物現狀及裝載情形來認定等語（
    見本院卷第181 頁）；是則驗貨員於複驗時，原則上依上開
    查驗準則應確實過磅，況依一般生活經驗，職司查驗之執法
    公務員，對查驗對象之貨物重量，既係應查驗並記載在報單
    公文書之事項，當必據實予磅秤以查驗其實際重量為何，豈
    可任以報關行提供之資料推算重量。雖依前揭證人之證詞，
    於實務上，在特定情況下，固可參考貨主提供的數據，並看
    現場貨物現狀及裝載情形來認定貨物之重量為何，但必有得
    確信之依據。查被告自承「當時我（即被告）只是隨同調查
    局人員做複驗動作，因為當時已經知道貨櫃已被查驗出有夾
    藏廢五金，且報單上關於重量之記載是由報關行（即展榮公
    司）提供的，報關行接受海關管理，所以有義務提供正確數
    據給我們，所以我就依他們提供之數量記載，第一項ALUMI
    NUM 報關行原先給我4800公斤，但他們有遺漏，所以我有調
    整，其他都是按照報關行給我的數字。」（見原審卷第29、
    30頁），從而依被告所辯其係僅依報關行係由海關行政機關
    所管理即信賴報關行所提供之數據應屬正確無誤。惟查本件
    夾藏有廢電線電纜之違法行為在前，客觀上已足見貨主及報
    關行申報之誠信性已生問題，況依被告上開陳述展榮公司所
    提供之數據，亦有遺漏，被告未加以確認即「自行調整」，
    如何可得確信展榮公司提供之數據為真？更何況上開2 只貨
    櫃已經於暫儲時二度過磅，其重量為：櫃號YMLU0000000 號
    於22日所磅得整櫃總重3 萬9100斤（含拖車皮重1 萬1000公
    斤、貨櫃皮重3910公斤），及於23日所磅得整櫃總重3 萬95
    00公斤；櫃號FSCU000000 0號於22日所磅得整櫃總重3 萬87
    0 0 公斤（拖車皮重1 萬1000斤、貨櫃皮重3900斤）及於23
    日所磅得整櫃總重3 萬9200公斤，則櫃號YMLU0000000 號貨
    櫃淨重應為2 萬4190公斤至2 萬4590公斤，櫃號FSCU000000
    0 號貨櫃淨重應為2 萬3800公斤至2 萬4300公斤，合計2 只
    貨櫃總淨重應在4 萬7990公斤至4 萬8890公斤之間，有過磅
    單影本在卷可憑（調查卷第30至34頁），而被告調整後記載
    之貨櫃淨重則合計為4 萬5420公斤，與上開磅單淨重相差高
    達2500至3500公斤，被告更可推知報關行所提供之數據不實
    ，縱仍有疑問，亦應確實分項過磅，惟被告不為此圖，即逕
    自記載，亦證被告明知報關行所提供之數據不實，竟依此於
    報單上為更正而記載，其犯行至為明確。
  (四)綜上所述，被告所辯均係諉卸刑責之詞，不足採信。其事證
    明確，犯行足堪認定，應予依法論科。
二、按94年2 月2 日修正公布、95年7 月1 日施行之刑法第10條
    第2 項關於公務員之定義已修正為：「稱公務員者，謂下列
    人員：一、依法令服務於國家、地方自治團體所屬機關而具
    有法定職務權限，以及其他依法令從事於公共事務，而具有
    法定職務權限者。二、受國家、地方自治團體所屬機關依法
    委託，從事與委託機關權限有關之公共事務者」。另按修正
    前刑法第10條第2 項規定：「稱公務員者，謂依法令從事於
    公務之人員」，而修正後之法律已有變更，按刑法第2 條第
    1 項之規定：「行為後法律有變更者，適用行為時之法律。
    但行為後之法律有利於行為人者，適用最有利於行為人之法
    律」。查，被告係財政部高雄關稅局前鎮分局驗貨課驗貨三
    股驗貨關員，負責進出口貨物查驗業務，經新舊法比較之結
    果，被告係依法令從事於公務之人員，亦屬依法令服務於國
    家、地方自治團體所屬機關而具有法定職務權限之人員，故
    無論依新舊法均符合刑法第10條第2 項定義之公務員，依新
    法並無有利於被告之情形，故應依同法第2 條第1 項之規定
    ，應適用行為時之法律。被告係依法令從事公務之人員，。
    其於執行驗貨職務時（含查驗及複驗），應注意貨物之名稱
    、品名、規格、重量是否與報單相符，並於報單上及裝箱單
    上據實填載，如有不實應予更正，是則該報單及裝箱單，自
    屬被告職務上所掌之公文書。其明知執行查驗職務時，未查
    驗太空包裝後面之貨物，卻在報單及裝箱單上註記「VERIFI
    ED COR RECT 」（查驗無訛）及「CHECK ALL 」（全部查驗
    ）等字樣，並核蓋其職名章；複驗時，未實際分類過磅，且
    無對貨主提供之數據有合理之可信，逕以貨主註記於來貨包
    裝上之重量及展榮報關行所提供之貨名重量，自行調整數字
    後填註更正報單內容等，與實際狀態有不符情事，並轉送該
    局業務課核准放行及督查課表示業已複驗，足以生損害於海
    關對出口貨物查驗之正確性之犯行，核其所為，係犯刑法第
    216 條、第213 條之行使公務員登載不實文書罪。被告登載
    不實後復持以行使，其登載不實之低度行為為行使之高度行
    為所吸收，不另論罪。公訴意旨雖僅就被告公務登載不實罪
    部分起訴，而未就被告行使公務登載不實文書罪部分犯行起
    訴，然此部分之犯罪事實與起訴部分，有實質上一罪關係，
    為起訴之效力所及，本院自應併予審究。被告行為後，刑法
    第56條連續犯之規定，業於94年1 月7 日修正公布刪除，並
    於95年7 月1 日施行，則被告之犯行，因行為後新法業已刪
    除連續犯之規定，此刪除雖非犯罪構成要件之變更，但顯已
    影響行為人刑罰之法律效果，自屬法律有變更，依新法第2
    條第1 項規定，比較新、舊法結果，仍應適用較有利於被告
    之行為時法律即舊法論以連續犯（最高法院95年第8次 刑事
    庭會議決議參照）。被告先後2 次行使公務員登載不實文書
    犯行，時間緊接，所犯犯罪構成要件相同之罪名，顯係基於
    概括犯意反覆實施，均屬連續犯，亦皆依修正前刑法第56條
    連續犯之規定，論以一罪，並依法加重其刑。
三、原審因依刑法第216 條、第213 條之規定，並審酌被告職司
    海關進出口查驗業務，所為之查驗均係便宜行事，未盡其職
    責，所為之記載與事實不符，及犯罪後矢口否認，未見悔意
    之態度，惟念被告尚無犯罪前科，素行良好，有臺灣高等法
    院被告前案紀錄表在卷可憑等一切情狀，量處被告有期徒刑
    1 年2 月，並因被告上開犯罪時間在96年4 月24日以前，所
    犯為刑法第216 條、第213 條之罪，合於減刑條件，爰依中
    華民國96年罪犯減刑條例第2 條第1 項第3 款、第7 條規定
    ，減為有期徒刑7 月。本院認原判決認事用法均無違誤，量
    刑亦稱妥當，被告上訴意旨仍執前揭辯詞矢口否認犯罪，並
    無足取，上訴為無理由，應予駁回。
據上論斷，應依刑事訴訟法第368條，判決如主文。
本案經檢察官孫小玲到庭執行職務。
中　　華　　民　　國　　96　　年　　11　　月　　29　　日
                  刑事第一庭    審判長法  官  郭雅美
                                      法  官  張意聰
                                      法  官  莊崑山
以上正本證明與原本無異。
如不服本判決應於收受本判決後10日內向本院提出上訴書狀，其
未敘述上訴理由者，並得於提起上訴後10日內向本院補提理由書
狀（均須按他造當事人之人數附繕本）「切勿逕送上級法院」。
中　　華　　民　　國　　96　　年　　11　　月　　29　　日
　　　　　　　　　　　　　　　　　　　書記官  邱麗莉
附錄本判決論罪科刑法條：
刑法第213條
公務員明知為不實之事項，而登載於職務上所掌之公文書，足以
生損害於公眾或他人者，處1 年以上7 年以下有期徒刑。
刑法第216條
行使第210 條至第215 條之文書者，依偽造、變造文書或登載不
實事項或使登載不實事項之規定處斷。
